臺灣臺南地方法院刑事判決　　　　　99年度簡上字第433號
上　訴　人　莊修維
即　被　告
上列上訴人即被告因竊盜案件，不服本院中華民國99年11月5日
99年度簡字第2785號第一審簡易判決（原起訴案號：臺灣臺南地
方法院檢察署99年度速偵字第124號），提起上訴，本院管轄之
第二審合議庭判決如下：
    主  文
上訴駁回。
    事實及理由
一、本案經本院管轄第二審之合議庭審理結果，認第一審判決以
    被告莊修維觸犯刑法第320條第1項之普通竊盜罪，依刑事訴
    訟法第449條第1項、第454條第2項，刑法第320條第1項、第
    42條第3項、第74條第1項第1款、第2項第5款、第93條第1項
    第2款，刑法施行法第1條之1第1項、第2項前段，量處被告
    罰金新台幣（下同）1萬元，如易服勞役，以1千元折算1日
    。緩刑2年，並應向指定之政府機關、政府機構、行政法人
    、社區或其他符合公益目的之機構或團體，提供40小時之義
    務勞務，緩刑期間付保護管束，其認事用法及量刑均無不當
    ，應予維持，並引用第一審判決書記載之事實、證據及理由
    （如附件）。
二、本件被告上訴意旨略以：伊案發當日去大慶五金百貨店購買
    牙籤，且有結帳，並未偷竊3M雙面膠帶，警方謂伊有竊取膠
    帶而製作筆錄和事實完全不符（如查獲地點、物品價格及偷
    竊過程），警方提供之照片只能確定伊有去消費，不能證明
    伊有偷竊。大慶五金百貨店放置3M雙面膠帶的位置前後都無
    監視器，如何拍攝伊行竊畫面？警察作筆錄已經事先做好，
    只是叫伊按照他的意思陳述，故不能採信。警察扣到的3M雙
    面膠帶是警察到伊家之後，伊為使警察儘快離開，才從家裡
    拿出來的交給警察的，並非大慶五金百貨店的。伊沒有偷竊
    ，伊以為要在法官之前的陳述才有效，之前因為想趕快回家
    ，所以才在警詢及偵查中的自白，伊是無罪的云云。
三、經查：
  (一)按刑事訟訴法第154條第1項規定:被告之自白非出於強暴、
    脅迫、利誘、詐欺、疲勞訊問、違法羈押或其他不正之方法
    ，且與事實相符者，得為證據。本件被告警詢中關於本件犯
    行之自白，雖係於夜間製作，惟經被告明示同意，詳警卷P1
    ，依刑事訟訴法第100條之3第1項第1款之規定，自無夜間取
    供之違失。又本件經傳訊製作警詢筆錄之員警黃明元到場結
    稱：「（檢察官問：被告陳述他的警詢筆錄是事先做好，你
    們製作筆錄的過程錄音為何只有十分鐘？）錄音之前我們會
    簡單先詢問被告案情，先簡單製作筆錄的概要，真正錄音時
    還是會詢問被告案情，如果被告有要補充或是修改，我們還
    是會修改，並紀錄在筆錄上」、「（檢察官問：所以錄音過
    程才會只有十一分鐘?）是，如果沒有要修改的話，就是一
    問一答」、「（檢察官問：所以筆錄是否還是按照被告的意
    思製作?）是，還有詢問被告是否有哪裡需要修改，筆錄內
    容都是按照被告的意思製作」（100年5月25日審判筆錄P9）
    。且經本院勘驗被告莊修維99年10月13日23時30分於安順派
    出所製作之警詢筆錄錄音內容結果，雖有部分詢問過程節奏
    較快，惟大部分能聽聞員警敲打鍵盤聲音，核與上開警員到
    庭證述內容相符，尚難認有何強暴、脅迫、利誘、詐欺、疲
    勞訊問等不正情事。復勘驗被告之偵訊內容之錄影光碟，該
    畫面中被告在於偵查中接受訊問時，身體未受拘束，檢察官
    採一問一答，檢察官訊問及被告回答之內容，均如訊問筆錄
    所載之內容，被告回答檢察官訊問時，精神狀態正常等情，
    業據本院勘驗無訛，載明筆錄在卷（詳本院100年3月29日準
    備程序筆錄），被告於偵訊時，身體並無受到拘束，亦未受
    有任何強暴、脅迫、利誘或疲勞訊問等不當情事，被告於警
    、偵訊時之自白時之精神狀態均屬正常，顯見其於警、偵訊
    時所為之自白均出於自由意思所為之陳述，自均有證據能力
    。
  (二)被告於警詢時業已供承：伊約於民國（下同）99年10月13日
    20時48分許，穿著黃色短袖上衣、深色長褲，在台南市○○
    區○○路1段116號「大慶五金百貨店」內竊取財物，伊將欲
    竊取之財物（3M雙面膠帶1卷）放置在伊長褲之右方口袋，
    手中只拿著牙籤至櫃檯結帳15元後，就騎乘機車（H3D-12 6
    號）離去等語（警卷P1反面）。於偵查中亦坦承：於99年10
    月13日20時48分在台南市○○區○○路1段116號大慶五金百
    貨竊取膠帶1卷（偵卷P7）。核與證人吳功印於本院審理中
    所為之證述大致相符，並有臺南市警察局第三分局扣押物品
    目錄表、贓物認領保管單及查獲莊修維涉嫌竊盜案行竊現場
    之翻拍照片6張在卷可稽（警卷P10、P11、P15～P17）。被
    告前開自白既與本件客觀事證相符，被告竊盜犯行，已甚明
    確。
  (三)被告於本院審理時辯稱證人從伊進去到離開都在玩線上遊戲
    ，如何可以看到伊有無拿3M雙面膠帶，惟查，一般人至賣場
    購物，正常情況下注意力應放在所需購買物品放置的處所、
    包裝、外觀有無瑕疵，品質是否異常及其價格是否合理上，
    對於店家之結帳人員或管理人員在營業中做何事，若非有購
    買物品以外之意圖，應不會費神注意。被告一再辯稱案發時
    大慶五金百貨店負責人吳功印即當時在櫃檯結帳之人，一直
    在玩線上遊戲，無瑕顧及其他，怎可能看到伊行竊？惟若非
    被告自進入該店即一直注意櫃檯結帳人員動靜，又怎會知道
    吳功印一直在玩線上遊戲？被告此種注意方式，顯非一般單
    純購物者心態，由被告此部分答辯，益可見被告進入大慶五
    金百貨店之初，主觀意圖並非單純購物。況證人吳功印以看
    店為業，倚該店營收維生，該店是否遭竊，與其利害攸關，
    看店之際縱有上網或玩遊戲，亦無法逕認其對店內顧客有無
    行竊之舉，全無注意。此由吳功印到院證稱：「我們店裡有
    裝防盜標籤，如果我們沒有收錢，沒有消磁，經過我們的門
    口防盜器會響，我覺得被告很奇怪，我看監視器看到被告經
    過某一個角度之後，手上的東西就不見了，但是我沒有打草
    驚蛇，後來被告買了一個小東西到櫃台結帳，走出去的時候
    防盜器就響，然後我就衝出去要拉他，被告沒有聽我的話逆
    向騎車就走，我叫我太太記下他的車牌去報警，我騎車追上
    去，警員到我家看監視錄影帶及拿口卡給我看，我看就是在
    庭的被告」、「我只差一步就抓到被告，隔一條馬路的人也
    過來問我發生何事，我叫的很大聲，被告不可能沒有聽到」
    、「放3M膠帶的櫃子，是我們的櫃台可以看到，我看到被告
    手上拿膠帶，被告轉到別的地方，從監視器就沒有看到膠帶
    在手上，到櫃台結帳時也沒有看到，經過門口防盜器時防盜
    器響起，我才能確定」（本院100年5月25日審判筆錄P3、p4
    、P17）。可見證人吳功印對店內顧客並非未注意，其透過
    目視及店內監視器的對比，對被告在店內先曾手持3M膠帶，
    隨即發現被告手中之3M膠帶不見，已對被告特別注意。至被
    告將手中之牙籤結帳完畢，通過門口防盜器警報響起時，吳
    功印才確認被告有物品未結帳，並即追出去，且大聲叫喊，
    因被告已騎上機車，故未及時抓住。被告與吳功印素不相識
    ，亦無恩怨，若無其事，吳功印實無如此誣攀被告之必要。
    況依卷附監視器翻拍照片（警卷P17）所示，證人吳功印與
    其妻同時至店外望向同一方向苟無特殊情事發生，何以原在
    櫃檯玩線上遊戲之吳功印會起身追出店外？益徵證人吳功印
    所述應可採信。被告辯稱伊結完帳尚在店內逛了一下才離開
    ，且騎走機車時未聽見吳功印之叫聲云云，顯係事後卸責之
    詞，難以採信。
  (四)被告另以警察查扣之3M膠帶並非大慶五金百貨店所有，而因
    警察找至伊家中，伊為使警察趕快離開，其從自家取出交付
    警察云云。惟本件警方查扣之3M膠帶因內有防盜標韱，確係
    大慶五金百貨店所有，業經吳功印到場結證屬實（本院100
    年5月25日審判筆錄P5）。被告於案發當日即99年10月13日
    23時30分於安順派出所製作的警詢筆錄，距其行竊時間即同
    日20時48分不到2小時，被告就其有無竊取該店3M膠帶一事
    ，應心知肚明，毫無疑義。若被告確未竊取大慶五金百貨店
    的3M膠帶，在警察無端上門詢問時，大可嚴詞拒絕，明白表
    示伊未行竊，何須從家中取出自家用的3M膠帶，以符合警察
    所指大慶五金百貨店失竊的膠帶？此舉不僅毫無必要，亦與
    常情顯然相違！被告主動交出3M膠帶於前，於警詢及偵查復
    自白竊盜3M膠帶犯行於後，事後再以「誤以為要在法官前陳
    述才有效」為由，主張其警詢、偵查中的自白不實在，反凸
    顯其事後砌詞避就之情，被告辯稱警察查扣之3M膠帶並非大
    慶五金百貨店所有云云，實難採信。被告所辯，顯為事後諉
    卸之詞，均難採信，本件事證明確，被告犯行應可認定。
四、核被告莊修維所為，係犯刑法第320條第1項之竊盜罪。原審
    以被告上開犯行之事證明確，適用刑事訴訟法第449條第1項
    、第454條第2項，刑法第320條第1項、第42條第3項、第74
    條第1項第1款、第2項第5款、第93條第1項第2款，刑法施行
    法第1條之1第1項、第2項前段，量處被告罰金1萬元，併諭
    知如易服勞役，以1千元折算1日。緩刑2年，並應向指定之
    政府機關、政府機構、行政法人、社區或其他符合公益目的
    之機構或團體，提供40小時之義務勞務，緩刑期間付保護管
    束，經核其認事用法皆無違誤，量刑亦屬妥適，應予維持。
    被告固以前詞置辯，惟被告所為上開竊盜犯行，事證明確，
    被告所持前述辯解均非可信，被告上訴為無理由，應予駁回
    。
五、據上論斷，應依刑事訴訟法第455條之1第1項、第3項、第36
    8條，判決如主文。
本案經檢察官王惠芬到庭執行職務。
中    華    民    國    100    年    6    月     8    日
            刑事第五庭    審判長法  官  鄭文祺
                                法  官  劉秀君
                                法  官  陳振謙
以上正本證明與原本無異。
不得上訴。
                                書記官  黃雅雲
中    華    民    國    100    年    6    月     8    日
附錄本案論罪科刑法條全文
中華民國刑法第320條第1項
意圖為自己或第三人不法之所有，而竊取他人之動產者，為竊盜
罪，處5年以下有期徒刑、拘役或5百元以下罰金。